臺灣高等法院高雄分院刑事判決　　　　　96年度上易字第87號
上　訴　人
即　被　告　丙○○
上列上訴人因竊盜案件，不服臺灣高雄地方法院95年度易字第
1080號中華民國95年12月12日第一審判決（起訴案號：臺灣高雄
地方法院檢察署94年度偵字第28421 號），提起上訴，本院判決
如下：
     主  文
上訴駁回。
     事  實
一、丙○○前因違反肅清煙毒條例、麻醉藥品管理條例、槍砲彈
    藥刀械管制條例案件，經台灣高雄地方法院以86年度訴字第
    988 號判處應執行有期徒刑11年6 月，並由本院以86年度上
    訴字第1687號駁回上訴確定，而於民國93年10月18日假釋付
    保護管束，現仍於假釋期間。詎其基於意圖為自己不法所有
    之概括犯意，先後2 次於附表編號(一)、(二)所示時間、地點，
    趁無人注意之際，連續為附表編號(一)、(二)所示行為，竊取丁○○、乙○○之機車得手，嗣分別於附表編號(一)、(二)所示時
    間、地點為警查獲。
二、案經高雄縣政府警察局林園分局報請臺灣高雄地方法院檢察
    署檢察官偵查起訴。
     理  由
壹、證據能力部分：
一、按被告以外之人，於審判外之言詞或書面陳述，除法律有規
    定者外，不得作為證據；又被告以外之人於檢察事務官、司
    法警察官或司法警察調查中所為之陳述，與審判中不符時，
    其先前之陳述具有較可信之特別情況，且為證明犯罪事實存
    否所必要者，得為證據，刑事訴訟法第159 條第1 項、第15
    9 條之2 分別定有明文。是被告以外之人於司法警察（官）
    調查中所為之陳述，依刑事訴訟法第159 條第1 項規定，係
    屬傳聞證據，原則上無證據能力，惟如該陳述與審判中不符
    時，其先前之陳述具有較可信之特別情況，且為證明犯罪事
    實存否所必要者，依同法第159 條之2 規定，始例外認為有
    證據能力；如該陳述與審判中相符時，因該陳述並不符合刑
    事訴訟法第159 條之2 有關傳聞例外之規定，故不得作為認
    定本案犯罪事實有無之證據，此時，當以其於審判中之陳述
    作為證據。查證人乙○○、丁○○於警詢中之陳述，係屬被
    告以外之人審判外之陳述，為傳聞證據；然依陳述整體、實
    質內容而言，核與2 人於原審審理時之陳述均相符，是前開
    警詢中之陳述即不符合刑事訴訟法第159 條之2 有關傳聞例
    外之規定，不得作為認定本案犯罪事實有無之證據，而無證
    據能力，故應以渠等於審判中之證述作為證據。
二、被告以外之人於審判外之陳述，雖不符前四條之規定，而經
    當事人於審判程序同意作為證據，法院審酌該言詞陳述或書
    面陳述作成時之情況，認為適當者，亦得為證據。當事人、
    代理人或辯護人於法院調查證據時，知有第159條第1項不得
    為證據之情形，而未於言詞辯論終結前聲明異議者，視為有
    前項之同意，刑事訴訟法第159 條之5 亦有明定。查證人即
    被害人丁○○、乙○○之警詢陳述，及卷附車號ＹＭＮ-821
    號及ＸＢＺ- 033 號機車贓物認領保管單、高雄縣政府警察
    局林園分局扣押物品目錄表、高雄縣政府警察局車輛失竊證
    明單、尋獲通報單、查獲車輛認可資料等，雖均屬審判外陳
    述之傳聞證據，然檢察官、被告於本院準備程序分別表示不
    爭執同意作為證據，本院審酌上開言詞及書面陳述作成之情
    形尚屬正常，並無任何不當之情形，且與待證事實有關聯性
    ，認適當作為證據，故依刑事訴訟法第159 條之5 第2 項規
    定，均具有證據能力。
貳、實體部分：
一、訊據被告丙○○固不否認有於附表編號(一)、(二)所示時、地分
    別將丁○○、乙○○機車駛離原先停放之建佑醫院停車場，
    惟矢口否認有何附表編號(一)、(二)所示犯行，辯稱：我是騎錯
    車，我騎車去買東西後，還有騎回去原來的停車場，這兩次
    我都是向一名綽號「大頭」的人借車去購物，我以他交付的
    鑰匙一下就打開機車鎖，並不是要偷丁○○、乙○○的機車
    云云。然查：
  (一)被告丙○○確有竊取附表編號(一)、(二)機車之事實，業據丙○○分別於警詢中供述明確（見警二卷第2 頁、警三卷第2 頁
    ），核與證人乙○○於原審審理時證述：我是在機車遺失後
    調閱監視錄影帶才發現是丙○○偷的，剛開始他不承認，直
    到他看了錄影帶後才承認等語相符（見原審卷第73頁），並
    經證人丁○○於原審證述：車號ＹＭＮ-821號機車是我母親
    所有，平常我在使用，機車停在建佑醫院停車場，當天下班
    一直找不到機車，領回機車時龍頭鎖有被硬撬開的痕跡，外
    表可以看得出來，不過還可以用，我有請警衛調出監視器，
    發現是醫院的病患偷的等語（見原審卷第110 至112 頁），
    此外並有贓物認領保管單各1 紙、高雄縣政府警察局林園分
    局扣押筆錄及扣押物品目錄表、高雄縣政府警察局車輛失竊
    證明單、尋獲通報單、查獲車輛認可資料各2 份、監視器翻
    拍及機車照片共8 張在卷可憑（見警二卷第6 至16頁、警三
    卷第6 至17頁），堪信為真實。
  (二)次查被告經查獲初時即矢口否認有誤騎機車情事，此已經證
    人乙○○於原審證述：在機車遺失後調閱監視錄影帶才發現
    是丙○○偷的，剛開始他不承認，直到他看了錄影帶後才承
    認等語，茍被告無竊盜犯意而係誤騎機車，何不乘此機會解
    釋澄清，反而否認有誤騎之事，顯見被告應是作賊心虛，欲
    以否認騎乘上開機車圖卸刑責至明。又經本院當庭勘驗建佑
    醫院停車場監視錄影光碟結果：1.(1)2005年11月22日畫面左
    右兩排停有機車，中間為走道。(2)12:38:44一名帶黑色帽子
    、穿黑外套男子於畫面下方走道出現。(3)12:38:51走到畫面
    左下方一輛藍色機車處坐下，右側空二個停車格，12:41:23
     將 該機車往畫面上方騎離。2.(1)2005年11月23日畫面左右
    兩排停滿機車，中間為走道。(2)13:39:12一名穿黑外套男子
    於畫面下方出現，走至畫面最上方左排一輛機車處，13:40:
    25畫面下方一名穿咖啡色背後有一白色橫線條外套男子，走
    到畫面上方該黑外套男子處。(3)13:40:56該黑外套男子移動
    該機車至中間走道，最後畫面該黑外套男子將該車騎離現場
    （見本院卷第38-39 頁），而被告於警訊亦坦承上開畫面上
    之嫌犯確是伊本人，上開二部機車確係伊所竊取無訛（見警
    二卷第2 頁、警三卷第2 頁），顯見被告於警詢之自白避核
    與事實相符。
  (三)被告丙○○雖辯稱：伊係騎錯機車並非竊盜云云。惟依被告
    所述乃兩次連續向一名綽號「大頭」的人借車去購物，衡情
    若真為連續誤認機車，則騎錯之機車與所借共3 部機車外觀
    上應屬極度相似，然附表一編號(一)、(二)所示機車之顏色、廠
    牌、型號、車殼式樣、花紋、後方檔泥板有無，均有不同，
    亦與被告丙○○所辯係向「大頭」商借「綠色」機車之顏色
    有別，此有機車照片可憑（見警二卷第16頁、警三卷第15頁
    ），顯然與常情已有未合；且被告丙○○騎乘上述兩部機車
    均在中午時分，亦無光線昏暗以致無法辨識之情事，豈會連
    續騎錯外觀差異如此大之機車？實難認其係屬無意誤認所致
    ；況前述失竊機車廠牌不同，若非有意竊取，則以其他機車
    之鑰匙欲輕易啟動前述2 台機車，亦屬不可能，此亦據證人
    丁○○證述其機車之龍頭鎖有被告硬撬開之痕跡相符。故被
    告丙○○辯稱並無竊盜故意云云，係連續誤認外觀，又恰巧
    均得以借得鑰匙輕易發動，致兩度騎錯機車云云，殊難想像
    ，自無從採信。
  (四)綜上所述，被告所辯顯係臨訟畏罪卸責之詞，不足採信；本
    件事證明確，被告上開竊盜犯行洵堪認定。
二、核被告丙○○如附表編號(一)、(二)所為，係犯刑法第320 條第
    1 項之竊盜罪。被告丙○○如附表編號(一)、(二)所示先後2 次
    竊盜行為，時間緊接，所犯罪名相同，顯係基於概括犯意為
    之，為連續犯，爰依修正前刑法第56條之規定以一罪論，並
    加重其刑【查被告行為後，刑法於94年2 月2 日經總統令修
    正公布，於95年7 月1 日施行。又行為後法律有變更者，適
    用行為時之法律。但行為後之法律有利於行為人者，適用最
    有利於行為人之法律。修正後之刑法第2 條第1 項定有明文
    。而比較新舊法時應就罪刑有關之共犯、未遂犯、想像競合
    犯、牽連犯、連續犯、結合犯，以及累犯加重、自首減輕暨
    其他法定加減原因（如身分加減）與加減例等一切情形，綜
    其全部罪刑之結果而為比較（最高法院95年5 月23日刑事庭
    第8 次會議決議參照）。經查：被告行為後，刑法第56條之
    連續犯之規定，業已刪除，此刪除雖非犯罪構成要件之變更
    ，但顯已影響行為人刑罰之法律效果，自屬法律有變更，茲
    比較刪除連續犯後之規定，則被告所為二次竊盜犯行，各均
    獨立，應各別論罪後併合處罰，自較原刑法以連續犯處斷為
    重，比較新、舊法結果，仍應適用較有利於被告之行為時法
    律即修正前刑法第56條，而論以連續犯一罪】。
三、原審認被告罪證明確，因而適用刑法第2 條第1 項前段，修
    正前刑法第56條、第320 條第1 項，罰金罰鍰提高標準條例
    第1 條前段規定，並審酌被告正值壯年，本可期自食其力，
    不貪取非分之財，詎因貪圖不法利益，連續兩度竊取他人機
    車，又飾詞否認犯行未見悔意，態度不佳，及被告竊得機車
    均已由失主領回，所生實害尚非重大等一切情狀，量處有期
    徒刑8 月，其認事用法，核無不合，量刑亦屬允當。被告上
    訴未提出任何事證，空言指摘原判決不當，自屬無理由，應
    予駁回。
四、公訴意旨另以：被告丙○○、周黃豐進與韓佩吟3 人共同基
    於意圖為自己不法所有之犯意聯絡，於附表編號(三)所示時、
    地，結夥前往甲○○位於高雄縣林園鄉○○村○○路10號住
    處，由韓佩吟在外把風，周黃豐進、丙○○2 人入屋竊取甲○○所有之東元牌冰箱1 臺得手，因認被告丙○○、周黃豐
    進涉有結夥3 人竊盜罪嫌云云。惟被告丙○○自始即堅詞否
    認有何上述竊盜犯行，辯稱：該屋沒有鎖，且韓佩吟告知冰
    箱是她所有，才會幫忙搬離等語。經查，韓佩吟於警詢、原
    審審理時均堅稱丙○○周、黃豐進對於該冰箱並非伊所有一
    節，全然不知情，核與丙○○、周黃豐進所供相符。又對於
    韓佩吟告知冰箱所在位置後，即退出屋外之情事，丙○○供
    稱係因地方窄小，所以韓佩吟必須先退出屋外，否則不容易
    搬移等語，尚符合事理，而卷內亦乏相關證據足資佐證被告
    丙○○所言有何顯然違背客觀情事或與常情不符之處，難認
    被告丙○○之供述有何不可採信之處，是尚無從認定韓佩吟
    率先退出屋外，即係從事把風之工作。況且，亦無積極證據
    證明被告有強行破壞進入甲○○住處之證據，則在白天、門
    沒關、和平進入屋內，且友人韓佩吟聲稱冰箱係其所有，而
    請求較具體力之男性，即被告丙○○、周黃豐進幫忙搬運冰
    箱離開，客觀上並無顯違常情、事理之處，或存有一般人均
    會產生疑慮之處。故被告丙○○供稱伊信賴韓佩吟所言，不
    疑有他而基於幫忙之意，協助韓佩吟將冰箱搬離，並無從斷
    言係屬虛構以圖卸責之詞，而遽認不足採信。此外，復經本
    院調查並無其他證據足資證明被告丙○○有何公訴人所指之
    此部分犯行，惟公訴意旨認此部分如成立犯罪則與前述論罪
    科刑部分具有連續犯之裁判上一罪關係，爰不另為無罪之諭
    知。
五、被告經本院合法傳喚，無正當理由不到庭，爰不待其陳述，
    逕行判決。
六、同案被告周黃進豐、韓佩吟部分未據上訴，爰不再論列，附
    此敘明。
據上論斷，應依刑事訴訟法第368 條、第371 條，判決如主文。
本案經檢察官林慶宗到庭執行職務。
中　　華　　民　　國　　96　　年　　4 　　月　　10　　日
                  刑事第八庭    審判長法  官  李炫德
                                      法  官  簡志瑩
                                      法  官  陳志銘
以上正本證明與原本無異。
不得上訴。
中　　華　　民　　國　　96　　年　　4 　　月　　10　　日
　　　　　　　　　　　　　　　　　　　書記官  盧雅婷
附錄本判決論罪科刑法條：
中華民國刑法第320條第1 項
意圖為自己或第三人不法之所有，而竊取他人之動產者，為竊盜罪，處
 5 年以下有期徒刑、拘役或 5 百元以下罰金。
附表：
┌──┬────┬────┬────┬───────┬────────┐
│編號│行 為 人│犯罪時間│犯罪地點│  犯 罪 方 法 │ 查獲時間、地點 │
├──┼────┼────┼────┼───────┼────────┤
│ (一) │丙○○  │94年11月│高雄縣林│以自備但不知何│經調閱監視錄影帶│
│    │        │22日中午│園鄉東林│人所有鑰匙，竊│，為警循線於94年│
│    │        │12時41分│西路360 │取丁○○車號Ｙ│11月23日晚間9 時│
│    │        │許。    │號建佑醫│ＭＮ-821號重機│20分許，在高雄縣│
│    │        │        │院停車場│車1 輛得手。  │林園鄉○○○路36│
│    │        │        │內。    │              │4巷巷口查獲。   │
├──┼────┼────┼────┼───────┼────────┤
│ (二) │丙○○  │94年11月│高雄縣林│以自備但不知何│經調閱監視錄影帶│
│    │        │23日下午│園鄉東林│人所有鑰匙，竊│，為警循線於94年│
│    │        │1 時39分│西路360 │取乙○○車號Ｘ│11月23日晚間7 時│
│    │        │許。    │號建佑醫│ＢＺ-033號重機│40分許，在高雄縣│
│    │        │        │院停車場│車1 輛得手。  │林園鄉○○○路36│
│    │        │        │內。    │              │4巷巷口查獲。   │
├──┼────┼────┼────┼───────┼────────┤
│ (三) │韓佩吟  │94年12月│高雄縣林│侵入甲○○住處│嗣為警於94年12月│
│    │        │27日上午│園鄉西溪│（未據告訴），│27日上午11時15分│
│    │        │10時10分│路10號伍│由韓佩吟利用不│許，在高雄縣林園│
│    │        │許。    │瑞明住處│知情之丙○○、│鄉○○○路110 號│
│    │        │        │。      │周黃豐進將伍瑞│前為警查獲。    │
│    │        │        │        │明東元牌冰1 台│                │
│    │        │        │        │搬至屋外車號Ｖ│                │
│    │        │        │        │Ｍ-0517 號自小│                │
│    │        │        │        │貨車，而竊取得│                │
│    │        │        │        │手。          │                │
└──┴────┴────┴────┴───────┴────────┘
